臺灣高等法院臺南分院民事裁定　　　　　 96年度抗字第168號
抗　告　人　甲○○
　　　　　　乙○○
共　　　同
代　理　人　郁旭華　律師
相　對　人　晶元光電股份有限公司
法定代理人　陳致遠
代　理　人　何愛文　律師
　　　　　　范清銘　律師
　　　　　　林哲誠　律師
上列抗告人與相對人間聲請假處分事件，對於中華民國96年3月2
0日台灣台南地方法院（96年度裁全字第262號）所為裁定提起抗
告，本院裁定如下：
    主  文
抗告駁回。
抗告訴訟費用由抗告人負擔。
    理  由
一、抗告意旨略以：本件相對人固提出其公司基本資料、國聯光
    電科技股份有限公司（下稱國聯光電公司）基本資料、公司
    變更登記表、保密合約書、薪資一覽表、領取紅利資料、離
    職保密暨保證切結書、抗告人名片、光鋐科技股份有限公司
    （下稱光鋐公司）基本資料等；惟上開資料充其量僅得釋明
    抗告人違反競業禁止之約定，況該競業禁止約定是否有效，
    猶待本案判決論斷之。又相對人提出之上述資料，顯未就民
    事訴訟法第538條第1項所指「為防止發生重大之損害或避免
    急迫之危險或有其他相類之情形而有必要時」，此一定暫時
    狀態之原因要件，加以釋明，是原審亦認相對人「於所述假
    處分之原因，則未能盡釋明之責」，因之，原裁定僅以相對
    人陳明願供擔保以代釋明之不足，即予准許，尚有未洽。又
    本件相對人業於民國（下同）95年4月2日提起本案訴訟，其
    訴之聲明除請求抗告人各應給付其新台幣（下同）100萬元
    懲罰性違約金外，併請求抗告人於96年12月28日前，不得加
    入包括光鋐公司在內之任何與其關於磊晶片及晶粒之研究、
    開發、生產、製造、銷售等營業有競爭關係之事業。詎本件
    原裁定所定假處分之方法，竟與本案訴訟原告即相對人請求
    標的之一，完全相同，無異以本件假處分代替本案訴訟，難
    謂無違背法律規定之本旨。因之，原裁定酌定假處分之方法
    ，亦有未洽，原裁定尚有可議，祈請廢棄並駁回債權人之聲
    請云云。
二、按於爭執之法律關係，為防止發生重大之損害或避免急迫之
    危險或有其他相類之情形而有必要時，得聲請為定暫時狀態
    之處分。前項裁定，以其本案訴訟能確定該爭執之法律關係
    者為限。第1項處分，得命先為一定之給付。民事訴訟法第5
    38條第1~3項定有明文。又定暫時狀態之假處分，並非為保
    全債權人之強制執行，祇以就爭執之法律關係，有定暫時狀
    態之必要時，與保全程序之假處分性質相近，故民事訴訟法
    第538特別規定予以準用。此項法律關係，不問其為財產的
    或非財產的法律關係，權利人均可依假處分所定之暫時狀態
    實現其權利，義務人亦應暫時容忍現狀存續之義務。至於將
    來在本案訴訟是否主張損害賠償請求權係另一問題，並不影
    響權利人定暫時狀態假處分之聲請。（最高法院91年度台抗
    字第275號裁定參照）。查本件相對人於原審之聲請意旨略
    以：伊係於94年12月30日合併前國聯光電公司，故有關該公
    司之權利、義務關係均由伊承受。抗告人甲○○、乙○○前
    分別擔任國聯光電公司南科廠磊晶部經理、副理，負責磊晶
    片、晶粒之研究、開發、製造等相關工作，因而知悉相關營
    業秘密。國聯光電公司與抗告人簽訂保密合約，並約定抗告
    人負有競業禁止義務，而國聯光電公司亦給予抗告人相當之
    薪資及分紅。詎抗告人嗣均於94年12月29日離職，於尚未滿
    2年之競業禁止期間，竟轉往亦係以製造發光二極體磊晶片
    、晶粒為主要營業而與伊具有競爭關係之光鋐公司分別擔任
    副總經理、磊晶處處長要職，抗告人甲○○並出任光鋐公司
    之董事職務，顯已違約並有洩漏營業秘密之虞等語。並提出
    之其公司基本資料、國聯光電公司基本資料、公司變更登記
    表、保密合約書、薪資一覽表、領取紅利資料、離職保密暨
    保證切結書、抗告人名片、抗告人出任之光鋐公司基本資料
    等（見原審卷第9~30頁），經核相對人已表明假處分之請求
    及原因，並為釋明如尚有不足而命供擔保補足後為假處分，
    於法並無不合。又查本件原裁定所為假處分既係命抗告人均
    於96年12月28日前，不得加入包括光鋐公司在內之任何與相
    對人關於磊晶片及晶粒之研究、開發、生產、製造、銷售營
    業有競爭關係之事業，相對人並已起訴請求法院判決，自屬
    有爭執之法律關係無疑。另按本件是否有防止發生重大之損
    害或避免急迫之危險或有其他相類之情形，則需透過利益衡
    量原則加以判斷，是依本件抗告人前分別擔任國聯光電公司
    南科廠磊晶部經理、副理，負責磊晶片、晶粒之研究、開發
    、製造等相關工作，必因而知悉相關營業祕密，離職後又至
    以製造發光二極體磊晶片等主要營業與相對人營業內容大致
    相同而有競爭關係之光鋐公司任職，並分別擔任副總經理、
    磊晶處處長職務，抗告人離職前後任職之公司所擔任之職位
    相近又均屬重要，抗告人一旦將相對人之營業秘密散佈，相
    對人如待本案判決確定將受到不可回復或回復困難之重大損
    害，又其雖無代償措施但有給付任職中保守營業秘密之對價
    （即國聯光電公司曾給予抗告人相當之薪資及分紅），尚難
    認該競業禁止條款超逾合理限度等具體狀況，足認相對人就
    該離職後競業禁止假處分，相較於抗告人有保全權利及必要
    性存在。至該競業禁止條款是否無效，應屬本案請求有無理
    由之問題，並非本件所應審酌。又本件假處分當與本案訴訟
    有相當關連，且僅令抗告人負擔暫時容忍之義務，並未超越
    或代替本案訴訟目的（見本院卷第31、32頁）。
三、是抗告人仍執前詞指摘原裁定不當，求予廢棄，為無理由，
    應予駁回。
據上論結，本件抗告為無理由，依民事訴訟法第495條之1、第44
9條第1項、第95條、第78條，裁定如主文。
中　　華　　民　　國　　96　　年　　9　　月　　14　 　日
                  民事第三庭  審判長法　官   陳光秀
                                    法　官   李文賢
                                    法　官   莊俊華
上為正本係照原本作成。
如對本判決上訴，須於判決送達後20日內向本院提出上訴狀，未
表明上訴理由者，應於上訴後20日內，向本院提出理由書（須附
繕本）。依法須繳納裁判費並應委任律師為訴訟代理人，始得上
訴。
中　　華　　民　　國　　96　　年　　9 　　月　　14　　日
                                    書記官   吳銘添
【附記】
民事訴訟法第495條之1第2項準用同法第466條之1第1、2項規定
：
(1)對於第二審判決上訴，上訴人應委任律師為訴訟代理人。但上
  訴人或其法定代理人具有律師資格者，不在此限。
(2)上訴人之配偶、三親等內之血親、二親等內之姻親，或上訴人
  為法人、中央或地方機關時，其所屬專任人員具有律師資格並
  經法院認為適當者，亦得為第三審訴訟代理人。
民事訴訟法第466條之2：
  上訴人無資力委任訴訟代理人者，得依訴訟救助之規定，聲請
  第三審法院為之選任律師為其訴訟代理人。
